臺灣嘉義地方法院民事裁定　　　　　　　100年度繼字第624號
聲　請　人　李玉葉
上列當事人拋棄繼承事件，本院裁定如下：
    主  文
本件拋棄繼承准予備查。
程序費用新台幣壹仟元由聲請人負擔。
    理  由
一、按「繼承在民法繼承編中華民國九十六年十二月十四日修正
    施行前開始且未逾修正施行前為拋棄繼承之法定期間者，自
    修正施行之日起，適用修正後拋棄繼承之規定。」，民法繼
    承編施行法第1之1條第1項定有明文。準此，繼承在該次民
    法繼承編修正施行前開始且已逾修正施行前為拋棄繼承之法
    定期間者，應適用修正前拋棄繼承之規定，此為當然之理。
    次按97年1月2日修正公布前民法第1174條規定「繼承人拋棄
    繼承，應於知悉其得繼承之時起二個月內，以書面向法院為
    之；並以書面通知因其拋棄而應為繼承之人」，所謂「知悉
    其得繼承之時」，係指知悉被繼承人死亡及自己為繼承人之
    時而言，因此，繼承人不知被繼承人已死亡之事實，或知悉
    被繼承人已死亡但不知自己為繼承人時，該期間均未起算，
    合先敘明。
二、聲請意旨略以：聲請人係被繼承人李平常之胞妹，為第三順
    位繼承人，因被繼承人李平常（男，民國○○年○月○日生，身
    分證統一編號：Ｚ000000000號，生前住嘉義市○區○○里○
    鄰○○路341號）於民國96年2月3日死亡，其前順位及同順
    位其他繼承人均已拋棄繼承或死亡，然聲請人係於民國100
    年6月1日接獲嘉義市政府稅務局總局使用牌照稅稅額繳款書
    ，始知悉被繼承人李平常之前順位及同順位其他繼承人均已
    拋棄繼承，現聲請人自願拋棄繼承權，爰於法定期間內聲明
    拋棄繼承，請准予備查等語。
三、經查，本件聲請人聲明拋棄其對被繼承人李平常之繼承權利
    ，而被繼承人李平常於96年2月3日死亡，其父母業已死亡，
    而其子女、孫子女、曾孫子女及其他兄弟姊妹已於96年3 月
    14日拋棄繼承，聲請人為被繼承人之胞妹，乃第三順位法定
    繼承人等情，此有戶籍謄本、繼承系統表及除戶戶籍謄本在
    卷可稽，並經本院依職權調取96年度繼字第253號拋棄繼承
    民事卷核閱無誤。又聲請人主張其係於100年6月1日接獲嘉
    義市政府稅務局總局使用牌照稅稅額繳款書，始知悉被繼承
    人李平常之前順位及同順位其他繼承人均已拋棄繼承，顯未
    逾拋棄繼承期間之事實，已據其提出嘉義市政府稅務局總局
    使用牌照稅稅額繳款書影本1份為證。被繼承人李平常之前
    述子女、孫子女、曾孫子女及其他兄弟姊妹拋棄繼承時，並
    未通知聲請人其等拋棄繼承之事實，且依其等所提之繼承系
    統表，於第三順位兄弟姊妹欄位中亦未載聲請人之姓名，亦
    有繼承系統表1份附於前揭拋棄繼承民事卷可按，聲請人前
    述主張，應堪採信。聲請人係被繼承人之胞妹，為第三順位
    繼承人，因未受前順位繼承人拋棄繼承之通知，並不知悉自
    己為繼承人，其拋棄繼承之法定期間尚未起算，依前揭民法
    繼承編施行法第1之1條第1項之規定，應適用修正後拋棄繼
    承之規定。97年1月2日修正施行之民法第1174條規定，繼承
    人拋棄其繼承權，應於知悉其得繼承之時起三個月內，以書
    面向法院為之。聲請人於100年6月1日知悉該事實後，即於
    同年6月2日具狀向本院聲明拋棄繼承，有聲請狀上本院收狀
    日期戳章可佐，未逾3個月之法定期限，其拋棄繼承之聲明
    ，於法尚無不合，自應准予備查。
四、爰裁定如主文。
中    華    民    國  100    年    6    月    22    日
                  家事庭      法  官  洪嘉蘭
以上正本係照原本作成。
如對本裁定抗告，須於裁定送達後10日之不變期間內，向本院提
出抗告狀，並繳納抗告費新臺幣1,000元。
中    華    民    國  100    年    6    月    22    日
                              書記官  許家瑜